【裁判字號】    97,上易,1417
【裁判日期】    970826
【裁判案由】    違反商標法
【裁判全文】
臺灣高等法院刑事判決                97年度上易字第1417號
上  訴  人  臺灣基隆地方法院檢察署檢察官
被      告  乙○○
            甲○○
上  一  人
選任辯護人  連復淇律師
上列上訴人因被告違反商標法案件，不服臺灣基隆地方法院九十
六年度易字第五０三號，中華民國九十七年四月二十三日第一審
判決（起訴案號：臺灣基隆地方法院檢察署九十五年度偵字第五
二九七號），提起上訴，本院判決如下：
    主  文
原判決關於乙○○部分撤銷。
乙○○共同明知為未得商標權人同意，於同一商品，使用相同之
註冊商標商品而販賣，處有期徒刑壹年，減為有期徒刑陸月，如
易科罰金，以銀元參佰元即新臺幣玖佰元折算壹日；扣案如附表
所示之仿冒商標商品均沒收。
其餘上訴駁回。
    事  實
一、乙○○明知如附表所示之商標名稱、圖樣，分別係如附表所
    示之商標權人向我國經濟部中央標準局（現改稱為智慧財產
    局）申請註冊登記，且均經前開主管機關核准，而指定使用
    於如附表所示之商品範圍，目前均仍在商標專用期限內，應
    受我國商標法之保護。竟於民國九十三年間某日，在臺北縣
    蘆洲市某市場，向不詳真實姓名綽號「阿林」之成年男子，
    以新臺幣（下同）三萬七千元之價格，販入大量仿冒商標商
    品伺機販售。嗣於九十四年十二月間，與同樣從事販賣仿冒
    商標商品之不詳真實姓名，綽號「阿文」、「阿娟」之大陸
    地區成年男女，共同基於反覆持續販賣仿冒商標商品之犯意
    聯絡，由「阿文」、「阿娟」在大陸地區架設名為「HDJP16
    8.COM」網站（網址http://www.hdjp168.com/），用意在於
    躲避我國警方查緝，並由「阿文」、張美麗以「kuo6214@ya
    hoo.com.tw」電子郵件信箱作為與買家之聯絡工具，將仿冒
    商標商品拍攝數位相片後，利用電腦設備連結上開網頁，張
    貼販售各該仿冒商品，以此方式多次將仿冒商品出售予不特
    定人牟利，出貨則由兩岸視貨源情形分別寄送。迨九十五年
    四月間，「薈萃商標協會」臺灣聯絡處人員於瀏覽網站時發
    現上情，旋佯為買家購買疑為仿冒CHANEL商標之羊毛衫一件
    ，並於九十五年四月七日依「阿文」指示，將價款一千三百
    元轉帳至不知情之曾建宗（原名曾建琮，另經檢察官為不起
    訴處分確定）所開立之「安泰商業銀行景美分行」第000
    0000000000號帳戶，旋由「阿文」自大陸地區郵
    寄上開羊毛衫至臺灣，經薈萃商標協會臺灣聯絡處人員確認
    係仿冒商品後，隨即報警處理。經警查得上開信箱申請登記
    地址後，於九十五年七月十一日下午三時二十分許，持搜索
    票前往張美麗位於基隆市○○路一七一之三號十樓住處搜索
    ，扣得如附表所示之各式仿冒商品（其中仿冒CHANEL羊毛衫
    一件，係薈萃商標協會臺灣聯絡處人員交由警方查扣），而
    查悉上情。
二、案經內政部警政署保安警察第二總隊第一大隊第一中隊報告
    臺灣基隆地方法院檢察署檢察官偵查起訴。
    理  由
壹、程序方面：
    按被告以外之人於審判外之言詞或書面陳述，除法律有規定
    者外，不得作為證據；又被告以外之人於審判外之陳述，雖
    不符合同法第一百五十九條之一至第一百五十九條之四之規
    定，但經當事人於審判程序同意作為證據，法院審酌該言詞
    陳述或書面陳述作成時之情況，認為適當者，亦得為證據。
    當事人、代理人或辯護人於法院調查證據時，知有第一百五
    十九條第一項不得為證據之情形，而未於言詞辯論終結前聲
    明異議者，視為有前項之同意，刑事訴訟法第一百五十九條
    第一項及第一百五十九條之五分別定有明文。經查，本判決
    下列所引用之各該被告以外之人於審判外之陳述（包含書面
    陳述），雖屬傳聞證據，但檢察官、被告及辯護人於本院準
    備程序或審判期日中，均明示同意此部分之證據有證據能力
    （見本院卷第四十三頁、第六十一頁反面），且迄至言詞辯
    論終結前亦未撤回前開同意，本院審酌上開證據資料製作時
    之情況，尚無違法不當及證明力明顯過低之瑕疵，亦認為以
    之作為證據應屬適當，故揆諸前開規定，爰依刑事訴訟法第
    一百五十九條之五規定，認前揭證據資料均有證據能力，合
    先敘明。
貳、實體方面：
甲、被告乙○○有罪部分：
一、訊據被告乙○○於本院審理中，坦承利用上揭信箱為聯絡工
    具，與大陸地區綽號「阿文」、「阿娟」之成年男女，共同
    跨海販賣仿冒商標商品之犯罪事實不諱，僅辯稱：在其住處
    扣案如附表之物品，係綽號「阿林」之人交付供抵債，非供
    販賣之用，與本案販賣仿冒商品無涉云云。惟查：
（一）本件「kuo6214@yahoo.com.tw」電子郵件信箱，係被告乙
      ○○之兄甲○○申請後交由被告乙○○使用，該信箱嗣供
      作為販賣仿冒商品之賣家與買家聯絡工具所用，業據被告
      乙○○於本院審理中供承不諱；而扣案之仿冒CHANEL羊毛
      衫一件，係由薈萃商標協會臺灣聯絡處人員於瀏覽網站時
      發現上情，佯為買家以上開信箱號碼與「阿文」聯繫後購
      買，並依「阿文」指示將價款一千三百元轉帳至曾建宗所
      開立之「安泰商業銀行景美分行」0000000000
      0000號帳戶等情，亦據證人劉廷耀於偵查中證述明確
      ，並有網頁照片、電子郵件列印內容、自動櫃員機交易明
      細表、存摺內頁影本及鑑定證明書在卷可稽（見偵查卷第
      六十九至七十八頁）。另依卷附貨運單（偵查卷第二五五
      頁）上有簡體字之特徵以觀，本件扣案之仿冒CHANEL羊毛
      衫係從大陸地區寄送至臺灣，亦堪認定，可認本件係被告
      乙○○、阿文’阿娟等人，以「HDJP168. COM」之網站張
      貼仿冒商品，經由「kuo6214@yahoo.com.tw」電子郵件信
      箱與買家聯絡，指示貨款匯入上開帳戶，商品則由大陸地
      區寄出，所完成之販賣仿冒商標商品之行為。
（二）被告乙○○於案發當時，係居住在基隆市○○路一七一之
      三號十樓處，「kuo6214」之臺灣YAHOO拍賣帳號，則係被
      告乙○○委由胞兄即同案被告甲○○申請，平時均由被告
      乙○○使用；另被告乙○○向中華電信數據通信分公司申
      設網路寬頻ADSL（非固定型），用戶號碼為「00000
      000」、裝機地址則為「基隆市○○路一七一號之三，
      十樓」等情，業經被告乙○○坦承在卷，核與同案被告甲
      ○○供述之情節相符，並有中華電信數據通信分公司中區
      客服中心回覆單附卷可稽（見偵查卷第八十七頁）。而依
      臺灣YAHOO提供「kuo6214」帳號之使用人資料、IP位置，
      及IP代理發放單位網段資料顯示（見偵查卷第八十六頁）
      ，上開帳號之相關功能（包含收發信件、拍賣等）於九十
      五年四月間，除有人利用大陸地區IP連結上網使用外，亦
      有自被告乙○○在臺灣申設之ADSL所屬IP連結上網使用之
      紀錄（非固定型ADSL，每次上線之IP未必相同，但均為同
      一網段，以本案而言均為218.167.X.X）， 則若上開帳號
      遭人盜用，同時間使用帳號信箱功能之被告乙○○，斷無
      不知之可能。被告乙○○亦坦承曾經提供上開帳號之密碼
      給大陸地區人士「阿娟」，之後其曾經在電子郵件信箱中
      看到大陸方面有人在聯繫販賣仿冒品，益徵被告乙○○確
      與大陸地區人士同時間使用「kuo6214」帳號， 作為販賣
      仿冒商標商品之聯絡工具甚明。
（三）又依偵查卷附「kuo6214」之YAHOO拍賣帳號之賣家介紹，
      其上記載「加入拍賣：0000-00-00」、「大家好，我是阿
      文，我很喜歡衣服和包包……」、「請注意，我只會用這
      個E-MAIL聯絡買家：kuo6214@yahoo.com.tw」、「除了這
      些MAIL外，其它的不是本人所發出的信件喔」、「阿文是
      按照匯款速度出貨，而不是按照下標順序出貨」（見偵查
      卷第八十五頁），則被告乙○○既然同時間使用上開帳號
      ，當無不知「阿文」自九十四年十二月間開始即以上開帳
      號拍賣仿冒商品，尤以「阿文」強調只會以「kuo6214@ya
      hoo.com.tw」電子郵件信箱與買家聯絡，被告乙○○若非
      共同參與本件犯行，從事犯罪之「阿文」焉有可能與被告
      乙○○共用拍賣帳號與電子郵件信箱之理？是被告乙○○
      於本院承認犯罪之自白核與事實相符，自堪予採信。
（四）在被告乙○○上址住處扣得如附表所示之商品，均係未得
      附表所示商標權人之同意，於同一商品，使用相同註冊商
      標之仿冒商品，有商標資料檢索服務查詢資料、路易威登
      馬爾悌耶產品意見書、鑑定證明書、實物暨採證照片附卷
      為證（見偵查卷第三十二至五十九頁、第一０七至一０九
      頁），並經原審當庭勘驗查明無誤（原審卷第七十二頁）
      。而扣案之仿冒CHANEL戒指，經清點後僅有一百十六個，
      另一個無任何商標，非屬侵害商標權之物；而扣案之仿冒
      CHANEL皮包經清點後僅有九個，另一個無CHANEL之商標；
      而仿冒CHANEL之衣褲含薈萃商標協會提出之羊毛衣一件，
      合計為六十九件，其中衣服六十三件，褲子四件、裙子二
      件，惟扣押物品清單誤載為六十六件（加羊毛衣一件），
      有原審勘驗筆錄可憑（見原審卷第七十二頁），自應更正
      如附表所示。雖被告乙○○另辯稱：扣案物品係綽號「阿
      林」之人拿給伊抵債之用，雖知道係仿冒品，但沒有提供
      販賣云云。然被告乙○○初於警詢、檢察官偵查中，均陳
      稱：扣案如附表所示之仿冒商品，係好幾年前向「阿林」
      買來打算販賣，因為「阿林」缺現金而廉讓，之後擺在家
      裡，部分衣服留著自己穿等語（見偵查卷第八頁、第一四
      七頁），已明確陳明係為供販賣之用而販入之仿冒商品；
      ，嗣於原審審理時，先供稱：買來打算自己使用，後又改
      稱：打算部分送給朋友使用，並稱「阿林」因為向其借錢
      ，所以用這些仿冒商品來抵債云云，前後供述相互歧異，
      難援為對其有利之認定。況扣案之仿冒商品，係同一款式
      商品，或有重複情形、或大小款式不同，且數量眾多，顯
      非基於單純供己使用或餽贈親友之目的而購入，公訴意旨
      認被告乙○○購入仿冒商品之目的係為販賣乙節，即屬信
      而有徵，被告乙○○此部分辯解顯屬事後卸責之詞，不足
      採信。
（五）綜上所述，被告乙○○與大陸人士「阿文」、「阿娟」有
      共同使用「kuo6214」 帳號販賣仿冒商品之犯行，事證明
      確，應予依法論科。
二、查被告行為後，刑法部分條文業於九十四年二月二日經總統
    以華總一義字第０九四０００一四九０一號令修正公布，並
    自九十五年七月一日起生效施行（下稱現行刑法）；復參酌
    最高法院九十五年五月二十三日第八次刑事庭會議決議意旨
    ，現行刑法第二條第一項之規定，係規範行為後法律變更所
    生新舊法律比較適用之準據法，於現行刑法施行後，應適用
    現行刑法第二條第一項之規定，為「從舊從輕」之比較；又
    比較時應就罪刑有關之共犯、未遂犯、想像競合犯、牽連犯
    、連續犯、結合犯，以及累犯加重、自首減輕暨其他法定加
    減原因（如身分加減）與加減例等一切情形，綜其全部罪刑
    之結果而為比較。次查：
（一）刑法第二十八條關於成立共同正犯之標準，將原來共同正
      犯之共同「實施」犯罪，改為共同「實行」犯罪，剔除完
      全未參與犯罪相關行為之「實行」的「陰謀共同正犯」及
      「預備共同正犯」，是修正後之共同正犯之可罰性要件之
      範圍業已有限縮，以修正後刑法第二十八條之規定有利於
      被告。
（二）商標法第八十二條有罰金刑之選科，而刑法第三十三條第
      五款有關於罰金刑之規定，在刑法修正前原規定：「罰金
      ：一元（銀元）以上。」，依現行法規所定貨幣單位折算
      新臺幣條例規定，以銀元一元折算新臺幣三元，而修正後
      刑法第三十三條第五款則規定：「罰金：新臺幣一千元以
      上，以百元計算之。」，是修正後刑法第三十三條第五款
      所定罰金刑最低數額，較之修正前提高，自以修正前刑法
      第三十三條第五款規定有利於被告。
（三）上開新舊刑法之比較互有利與不利之情形，故經整體綜合
      比較全部罪刑結果，仍以九十五年七月一日生效施行前之
      刑法規定，較有利於被告，依現行刑法第二條第一項前段
      規定，自應適用被告行為時之法律即修正前之刑法規定。
（四）有關易刑處分部分，被告行為時之刑法第四十一條第一項
      前段規定：「犯最重本刑為五年以下有期徒刑以下之刑之
      罪，而受六個月以下有期徒刑或拘役之宣告，因身體、教
      育、職業、家庭之關係或其他正當事由，執行顯有困難者
      ，得以一元以上三元以下折算一日，易科罰金。」，斯時
      有效施行之罰金罰鍰提高標準條例第二條前段規定（業於
      九十五年五月十七日經總統以華總一義字第０九五０００
      六九七九一號令修正公布刪除，並自九十五年七月一日起
      生效），依刑法第四十一條易科罰金者，就其原定數額提
      高為一百倍折算一日，則本件被告行為時之刑法及罰金罰
      鍰提高標準條例關於易科罰金折算標準之規定，係以銀元
      三百元折算一日，經折算為新臺幣後，應以新臺幣九百元
      折算一日。而現行刑法第四十一條第一項前段規定：「犯
      最重本刑為五年以下有期徒刑以下之刑之罪，而受六個月
      以下有期徒刑或拘役之宣告者，得以新臺幣一千元、二千
      元或三千元折算一日，易科罰金。」，比較修正前、後關
      於易科罰金折算標準之規定，以修正前刑法第四十一條第
      一項前段及修正前罰金罰鍰提高標準條例第二條前段規定
      ，較有利於行為人。
三、核被告乙○○所為，係犯商標法第八十二條之明知為未得商
    標權人同意，於同一商品，使用相同之註冊商標商品而販賣
    罪。被告乙○○與大陸地區人士成年人「阿文」、「阿娟」
    三人就上開犯行間有犯意之聯絡及行為之分擔，應論以共同
    正犯。又刑事法若干犯罪行為態樣，本質上原具有反覆、延
    續實行之特徵，立法時既予特別歸類，定為犯罪構成要件之
    行為要素，則行為人基於概括犯意，在密切接近之一定時、
    地持續實行之複次行為，倘依社會通念，於客觀上認為符合
    一個反覆、延續性之行為觀念者，於刑法評價上應僅成立一
    罪，在學理上所稱「集合犯」之職業性、營業性或收集性等
    具有重複特質之犯罪均屬之，例如經營、從事業務、收集、
    販賣、製造、散布等行為概念者是（最高法院九十五年度臺
    上字第一０七九號判決意旨參照）。本案被告與「阿文」、
    「阿娟」先後多次販賣仿冒商標商品之行為，具有反覆、延
    續實行之特徵，依上開判決意旨，並審酌刑法第五十六條之
    連續犯規定已修正刪除，並於九十五年七月一日施行之法律
    實然面，本院認上開行為應僅成立一罪，而無論以連續犯並
    另為新舊法比較之餘地。公訴人以被告乙○○此部分行為成
    立連續犯應加重其刑，容有未洽。
四、原審以被告乙○○犯行事證明確而予以論罪科刑，固非無見
    ，但本件所仿冒之商品件數甚多，遍及全球各大名牌，嚴重
    破壞我國致力於智慧財產權保護之國際聲譽，對商標權人之
    權益侵害非小，且其利用臺灣下單、大陸、臺灣兩地出貨，
    遊走海峽兩岸犯罪，增加查緝之不便，於警詢、偵查中仍砌
    詞否認，迄至偵審投入大量司法資源後，始於原審最後一次
    審理中承認「幫助犯罪」，於本院審理中始為認罪之陳述，
    其犯罪後之態度難認良好，原審僅判決有期徒刑六月，顯失
    之過輕，檢察官上訴以原審量刑過輕，指摘原判決不當，依
    上開說明，其上訴為有理由，自應由本院撤銷原判決關於被
    告乙○○部分，依上開法條規定，並審酌被告乙○○為圖營
    利而侵害他人商標權，漠視保護智慧財產權之法令規範，犯
    後否認犯行，飾詞卸責，仿冒商品對真正商標權利人商譽之
    影響，及被告販賣仿冒商品之數量等一切情狀，量處有期徒
    刑一年；又被告乙○○犯罪之時間在九十六年四月二十四日
    以前，所犯之罪亦合於減刑條件，應依中華民國九十六年罪
    犯減刑條例第二條第一項第三款之規定，予以減輕其宣告刑
    二分之一即有期徒刑六月，同時諭知易科罰金之折算標準，
    以資懲儆。
五、按商標法第八十一條、第八十二條之罪所製造、販賣、陳列
    、輸出或輸入之商品，或所提供於服務使用之物品或文書，
    不問屬於犯人與否，沒收之，同法第八十三條定有明文，扣
    案如附表所示之仿冒商品，均應依上開規定宣告沒收。
乙、被告甲○○無罪部分：
一、公訴意旨另以：被告甲○○與被告乙○○、「阿文」等人，
    基於共同販賣如附表所示仿冒商標商品之犯意聯絡，由被告
    甲○○提供以其名義申請之電子郵件信箱作為聯絡工具，與
    被告乙○○、「阿文」共同販賣仿冒商標商品，因認被告甲
    ○○所為，亦涉犯商標法第八十二條之罪嫌云云。
二、公訴人認被告甲○○涉犯上開販賣仿冒商標商品之罪嫌，無
    非係以被告乙○○等人所使用供販賣仿冒商標商品之「kuo6
    214@yahoo.com.tw」電子郵件信箱係由被告甲○○所申辦、
    同案被告曾建宗之供述及電子郵件、ＩＰ位址查詢紀錄，為
    其主要論據。
三、按犯罪事實應依證據認定，無證據不得認定犯罪事實；又不
    能證明被告犯罪者，應諭知無罪之判決，刑事訴訟法第一百
    五十四條第二項、第三百零一條第一項分別定有明文。又事
    實之認定，應憑證據，如未能發現相當證據，或證據不足以
    證明，自不能以推測或擬制之方法，為裁判基礎；且認定不
    利於被告之事實須依積極證據，苟積極證據不足為不利於被
    告事實之認定時，即應為有利於被告之認定；另認定犯罪事
    實所憑之證據，雖不以直接證據為限，間接證據亦包括在內
    ，然而無論直接證據或間接證據，其為訴訟上之證明，須於
    通常一般之人均不致有所懷疑，而得確信其為真實之程度者
    ，始得據為有罪之認定，倘其證明尚未達到此一程度，而有
    合理之懷疑存在，無從使事實審法院得為有罪之確信時，即
    應由法院為諭知被告無罪之判決（最高法院四十年度臺上字
    第八六號、三十年度上字第八一六號、七十六年度臺上字第
    四九八六號判例意旨參照）。
四、訊據被告甲○○固坦承上開電子郵件之帳戶係其所申請，但
    堅決否認被訴違反商標法之犯行，辯稱：系爭電子郵件信箱
    雖係其申辦，但均由其妹乙○○使用，扣案之仿冒商品亦非
    其所有，並未共同販賣等語。經查：
（一）本案供販賣仿冒商標商品之「kuo6214@yahoo.com.tW」電
      子郵件信箱係被告甲○○所申請，業據被告甲○○供承在
      卷，核與被告乙○○供述之情節相符，且有信箱申請資料
      一紙在卷可稽（見偵查卷第八十二頁），自屬實在。
（二）被告乙○○於偵審中，始終供稱：係甲○○幫伊申請之帳
      號，並由伊使用等語。而依卷附連線資料顯示，該信箱確
      係由被告乙○○及「阿文」使用，並無任何被告甲○○使
      用對外聯絡之紀錄，故被告甲○○供述未使用系爭帳號等
      語，核與被告乙○○所證之情節大致相符，自堪採信。
（三）再依證人曾建宗之證述，曾因交易寵物衣服而與大陸地區
      人士「阿文」接洽，「阿文」曾向其借用系爭銀行帳戶以
      供匯款使用，之後依照「阿文」指示將本件匯款連同貨款
      匯入所指定之帳戶等情，亦無被告甲○○涉入本案之事證
      ，且證人曾建宗未曾證述「阿文」曾向被告甲○○借用系
      爭銀行帳戶以供匯款等語，縱認被告甲○○、「阿文」與
      曾建宗皆有業務往來並熟識，究不能據此即推斷被告甲○
      ○有販賣仿冒商品之犯行。
（四）況附表所示之仿冒商品，係被告乙○○所購入，業如前述
      ，並無證據可證與被告甲○○有關，自難僅因系爭電子郵
      件信箱及拍賣帳號係由被告甲○○所申請、ＩＰ位址、及
      查扣處為被告乙○○、甲○○兄妹二人之住處，遽認其與
      被告乙○○、「阿文」間有犯意聯絡。
五、綜上所述，被告甲○○雖有申辦系爭電子郵件信箱與拍賣帳
    號，惟本案尚乏積極證據可證被告甲○○共犯上開罪行，揆
    諸前揭說明，檢察官所舉之證據既不足為不利於被告甲○○
    之認定，即應為有利於被告甲○○之判決。原審以證據不足
    而為被告甲○○無罪之判決，並無違誤。檢察官上訴以目前
    申辦郵件信箱甚為便利，被告甲○○申辦信箱供其妹使用，
    與常情相違，且被告甲○○既申辦系爭信箱、帳號，自應對
    該信箱、帳號事後供販賣仿冒商標商品有所認識，執此指摘
    原判決不當云云。惟查，一般人對電腦之使用及依賴程度不
    一，申辦電子郵件信箱使用固甚為便利，但是否申請，本有
    個人之考量，並不表示被告乙○○必須自己申請信箱使用，
    而不得利用他人（如被告甲○○）申請但無使用必要之信箱
    ；況本案除該信箱最初由被告甲○○申請外，查無其他積極
    事證可認該信箱嗣後之使用與被告甲○○有關，自不能僅以
    被告甲○○為信箱名義人，即認與被告乙○○等人有共同之
    犯意聯絡及行為分擔。是檢察官猶執陳詞上訴指摘原判決不
    當，為無理由，應駁回之。
據上論斷，依刑事訴訟法第三百六十八條、第三百六十九條第一
項前段、第三百六十四條、第二百九十九條第一項前段，商標法
第八十二條、第八十三條，刑法第十一條前段、第二條第一項前
段、修正前第二十八條、修正前第四十一條第一項前段，現行法
規所定貨幣單位折算新臺幣條例第二條，中華民國九十六年罪犯
減刑條例第二條第一項第三款、第七條、第九條，判決如主文。
本案經檢察官鄭龍照到庭執行職務。
中    華    民    國    97    年    8     月    26    日
                  刑事第四庭  審判長法  官  沈宜生
                                    法  官  陳國文
                                    法  官  鄭水銓
以上正本證明與原本無異。
本判決不得上訴。
                                    書記官  劉貞達
中    華    民    國    97    年    8     月    27    日
附錄本案論罪科刑法條全文－－
商標法第八十二條：
明知為前條商品而販賣、意圖販賣而陳列、輸出或輸入者，處一
年以下有期徒刑、拘役或科或併科新臺幣五萬元以下罰金。


司法院資訊處製作；財團法人民間司法改革基金會備份。
